臺灣高雄地方法院刑事判決　　　　　　95年度簡上字第1140號
上　訴　人
即　被　告　乙○○
上列被告因詐欺案件，不服本院中華民國95年8月23日95年度簡
字第5060號簡易判決（聲請簡易判決處刑案號：95年度偵字第17
554號），提起上訴，本院管轄之第二審合議庭判決如下：
    主  文
原判決撤銷。
乙○○幫助意圖為自己不法之所有，以詐術使人將本人之物交付
，累犯，處有期徒刑伍月，減為有期徒刑貳月又拾伍日，如易科
罰金，以銀元參佰元即新臺幣玖佰元折算壹日。
    事  實
一、乙○○曾因詐欺犯行，經本院以民國88年度易字第1223號判
    決判處有期徒刑1 年2 月，上訴後，經台灣高等法院高雄分
    院以88年度上易字第2400號判決駁回上訴確定，於94年4 月
    6 日執行完畢出監，仍不知悔改，預見將所有郵局帳戶存摺
    、提款卡及密碼提供他人使用，恐被利用作為人頭帳戶，供
    被詐欺之人匯款之用，竟仍基於幫助他人詐欺取財之未必故
    意，於95年3 月底某日，在自由時報廣告板，見有「信用貸
    款，信用不良也可」之廣告，隨即依廣告上之電話聯絡某自
    稱陳姓之成年男子，並依指示於95年4 月1 日下午1 時30
    分許，至高雄市○○路上「空軍一號」遊覽車站，將其前向
    中華郵政股份有限公司鳳山新富郵局（下稱新富郵局）申請
    之000000 00000000 號帳戶存摺、金融卡及密碼，寄送至台
    南市交予該陳姓男子人使用。嗣某詐欺集團成年成員，取得
    前開帳戶存摺、提款卡及密碼後，即意圖為自己不法所有，
    於95年4 月7 日上午11時30分許，假冒係丙○○之友人，撥
    打電話向被害人丙○○佯稱：急需兌現支票，要先向丙○○
    借用新台幣（下同）3 萬元等語，致丙○○陷於錯誤，乃依
    指示於同日12時29分許，在台南縣新營市郵局匯款3 萬元至
    乙○○上開帳戶。嗣因丙○○察覺受騙，報警處理而查獲上
    情。
二、案經高雄縣政府警察局移送臺灣高雄地方法院檢察署檢察官
    聲請簡易判決處刑。
    理  由
一、本判決所引用之證據資料（詳後引證據），其中傳聞證據部
    分，縱無刑事訴訟法第159 條之1 至第159 條之4 或其他規
    定之傳聞證據例外情形，亦因被告及檢察官未於本院言詞辯
    論終結前聲明異議，依刑事訴訟法第159 條之5 第2 項、第
    1 項之規定，本院審酌該證據作成之情況，認為適當，應得
    為證據。
二、上開事實，業據被告乙○○於本院審理時坦承不諱（詳本院
    卷第86頁第9 行至第12行），核與被害人丙○○於警詢及偵
    查中指訴遭詐騙之情節相符（見警卷第4 頁第1 行至第6 頁
    第2 行、偵卷第8 頁第18行至第9 頁第1 行）；復有被告上
    開郵局帳戶開戶資料及交易明細、郵政國內匯款執據可證（
    參警卷第7 頁至第10頁），足認被告自白與事實相符。按金
    融帳戶為個人之理財工具，而金融存款帳戶，攸關存戶個人
    財產權益之保障，專屬性甚高，衡諸常理，若非與本人有密
    切關係，不可能提供個人帳戶供他人使用，又參以坊間報章
    雜誌及其他新聞媒體，對於以簡訊通知中獎或其他類似之不
    法犯罪集團，經常利用大量收購之他人存款帳戶，以隱匿其
    等詐欺取財犯罪之不法行徑，規避執法人員之查緝，並掩飾
    、確保因自己犯罪所得之財物，類此在社會上層出不窮之案
    件，亦多所報導及再三披露，則依一般人之社會生活經驗，
    苟見他人不自己申請開立帳戶而蒐集不特定人之帳戶使用，
    衡情應可預見收集之帳戶乃係被利用為與財產有關之犯罪工
    具。被告於行為時，已為成年人，自具有相當之生活閱歷，
    對此當無不知之理，竟仍提供上開銀行帳戶之存摺、提款卡
    及提款密碼供該不詳人士使用，其就該不詳人士所屬集團成
    員嗣後將其提供之帳戶供作詐欺取財之用，並藉以方便取得
    贓款及掩飾其詐欺犯行不易遭人查緝，顯不違反被告之本意
    ，被告有幫助該不詳人士及其所屬集團詐欺取財之未必故意
    至灼。
三、核被告所為，係犯刑法第30條第1 項、第339 條第1 項之幫
    助詐欺取財罪。又被告係幫助犯，衡諸其犯罪情節，依刑法
    第30條第2 項規定，按正犯之刑減輕之。又被告行為後，刑
    法及刑法施行法業於94年2 月2 日經總統以華總一義字第09
    400014901 號令修正公布，並於95年7 月1 日施行（下稱新
    刑法，修正前刑法下稱舊刑法），參酌最高法院95年5 月23
    日刑事庭第8 次會議決議，新刑法第2 條第1 項之規定，係
    規範行為後法律變更所生新舊法律比較適用之準據法，於新
    刑法施行後，應適用新刑法第2 條第1 項之規定，為「從舊
    從輕」之比較。另於比較時應就罪刑有關之共犯、未遂犯、
    想像競合犯、牽連犯、連續犯、結合犯，以及累犯加重、自
    首減輕暨其他法定加減原因（如身分加減）與加減比例等一
    切情形，本於統一性及整體性原則，綜其全部罪刑之結果而
    為比較。本院審酌：(一)罰金刑部分：被告行為後，刑法第33
    條第5 款業已修正施行；修正後刑法第33條第5 款規定「罰
    金：新臺幣1,000 元以上，以百元計算之」，與修正前刑法
    第33條第5 款規定「罰金：1 元以上」不同。比較新舊法結
    果後，以舊法較有利於行為人。(二)被告行為後，業已增訂刑
    法施行法第1 條之1 ，並規定：「中華民國94年1 月7 日刑
    法修正施行後，刑法分則編所定罰金之貨幣單位為新臺幣。
    94年1 月7 日刑法修正時，刑法分則編未修正之條文定有罰
    金者，自94年1 月7 日刑法修正施行後，就其所定數額提高
    為30倍。但72年6 月26日至94年1 月7 日新增或修正之條文
    ，就其所定數額提高為3 倍」。是就現行刑法中，有關於罰
    金刑處罰之規定已有修正，惟經比較增訂之刑法施行法第1
    條之1 與被告行為時之罰金罰鍰提高標準條例第1 條前段、
    現行法規所定貨幣單位折算新台幣條例第2 條結果，二者規
    定適用之結果並無不同。(三)幫助犯部分：新舊法適用並無不
    同，應適用裁判時法。從而，因本案涉及法律變更，且以舊
    刑法有利於被告，參諸前開最高法院決議意旨，依新刑法第
    2 條第1 項前段規定，自應適用最有利於被告之舊刑法，併
    此敘明。又被告曾因詐欺犯行，經本院以88年度易字第1223
    號判決判處有期徒刑1 年2 月，上訴後，經台灣高等法院高
    雄分院以88年度上易字第2400號判決駁回上訴確定，於94年
    4 月6 日執行完畢出監之事實，有臺灣高等法院被告前案紀
    錄表1 份在卷可參，其於5 年以內再故意犯本件有期徒刑以
    上之罪，不論依修正前之刑法第47條，或修正後之刑法第47
    條第1 項之規定，均構成累犯，對被告而言並無有利或不利
    之情形，自不生新舊法比較之問題，應予直接適用裁判時刑
    法第47條第1 項之規定論以累犯，加重其刑，爰先加而後減
    。
四、原審認被告罪證明確，予以論罪科刑，固非無見。惟查：被
    告犯罪時間在中華民國96年4 月24日以前，所犯幫助詐欺罪
    刑，合於減刑條件，原審未及依中華民國96年罪犯減刑條例
    規定予以減刑，尚有未洽。被告提起上訴，雖無理由，然因
    原判決既有前開可議之處，自應由本院予以撤銷改判。爰審
    酌被告任意將其所有之上開銀行帳戶提供他人使用，不顧該
    帳戶可能遭他人用以作為犯罪工具，逃避犯罪之查緝，嚴重
    破壞社會治安及有礙金融秩序，助長犯罪歪風，並增加追緝
    犯罪及被害人尋求救濟之困難，復考其犯後終能坦承犯行，
    被害人所受損害尚屬非鉅等一切情狀，量處如主文所示之刑
    ，以資懲儆。又被告本件犯行係在96年4 月24日以前所為，
    所犯為中華民國96年罪犯減刑條例第3 條以外之罪，依該條
    例第2 條第1 項第3 款、第7 條規定，減其刑期2 分之1 ，
    並諭知如主文所示易科罰金之折算標準【被告行為後，罰金
    罰鍰提高標準條例第2 條業已刪除，而刑法第41條第1 項前
    段關於易科罰金之折算標準已由舊法之銀元100 元、200 元
    、300 元修正為新臺幣1,000 元、2,000 元、3,000 元，因
    屬科刑規範事項之變更，其折算標準為裁判時所應諭知，自
    有就新舊法規定比較之必要，經比較新舊法結果，以被告行
    為時之舊法較為有利於被告】。
據上論斷，應依刑事訴訟法第455 條之1 第1 項、第3 項、第36
9 條第1 項前段、第364 條、第299 條第1 項前段，刑法第2 條
第1 項、第339 條第1 項，第30條第2 項，第47條第1 項、修正
前刑法第41條第1 項前段，罰金罰鍰提高標準條例第1 條前段，
廢止前罰金罰鍰提高標準條例第2 條，現行法規所定貨幣單位折
算新台幣條例第2 條，中華民國96年罪犯減刑條例第2 條第1 項
第3 款、第4條、第7 條，判決如主文。
本案經檢察官甲○○到庭執行職務。
中　　華　　民　　國　　96　　年　　8 　　月　　31　　日
                  刑事第十三庭  審判長法　官  方百正
                                      法　官  葉啟洲
                                      法　官  方錦源
以上正本證明與原本無異。
不得上訴。
中　　華　　民　　國　　96　　年　　8 　　月　　31　　日
　　　　　　　　　　　　　　　        書記官  鄧思辰
附錄論罪科刑法條：
刑法第339條第1項
意圖為自己或第三人不法之所有，以詐術使人將本人或第三人之
物交付者，處5 年以下有期徒刑、拘役或科或併科1 千元以下罰
金。
